臺灣桃園地方法院刑事判決
110年度審金訴字第399號
公  訴  人  臺灣桃園地方檢察署檢察官 
被      告  宋孟樵



上列被告因詐欺案件，經檢察官提起公訴（109年度少連偵字第5
12號），被告於本院準備程序中，就被訴事實為有罪之陳述，經
本院告知簡式審判程序意旨，並聽取當事人之意見後，本院合議
庭裁定改由受命法官獨任依簡式審判程序審理，判決如下：
    主  文
甲○○犯三人以上共同冒用政府機關及公務員名義詐欺取財罪，處
有期徒刑壹年參月；未扣案之犯罪所得新臺幣貳仟壹佰參拾元沒
收，於全部或一部不能沒收或不宜執行沒收時，追徵其價額。
    事實及理由
一、本件犯罪事實及證據，除刪除起訴書犯罪事實欄一第8至9行
    「甲○○明知少年蔡○廷為12歲以上未滿18歲之少年」；暨於
    證據部分補充「被告甲○○於本院準備程序及審理時之自白」
    外，餘均引用檢察官起訴書所載（詳如附件）。
二、論罪科刑：
（一）按洗錢防制法於民國105年12月28日修正公布，並於106年
      6月28日生效施行（下稱新法），新法第14條第1項之一般
      洗錢罪，祇須有第2條各款所示行為之一，而以第3條規定
      之特定犯罪作為聯結即為已足。另過去實務見解認為，行
      為人對犯特定犯罪所得之財物或利益作直接使用或消費之
      處分行為，或僅將自己犯罪所得財物交予其他共同正犯，
      祇屬犯罪後處分贓物之行為，非洗錢防制法所規範之洗錢
      行為，惟依新法規定，倘行為人意圖掩飾或隱匿特定犯罪
      所得來源，而將特定犯罪所得直接消費處分，甚或交予其
      他共同正犯予以隱匿，或由共同正犯以虛假交易外觀掩飾
      不法金流移動，即難認僅單純犯罪後處分贓物之行為，應
      仍構成新法第2條第1或2款之洗錢行為（最高法院108年度
      台上字第2057號、第2425號、第2402號判決意旨參照）。
      查本案係詐欺集團成員向告訴人施用詐術後，為隱匿其等
      詐欺所得去向，乃令被告甲○○指示少年蔡○廷拿取告訴人
      遭詐騙之提款卡並提領款項，再由被告甲○○將款項交款項
      予詐欺集團之上手，渠等透過此種層轉之方式交付所詐得
      之款項，業已製造該等詐欺犯罪所得之金流斷點，使偵查
      人員偵辦不易，致該等犯罪所得嗣後之流向不明，已達成
      隱匿犯罪所得之效果，而被告甲○○知上情，揆諸上揭說明
      ，合於洗錢防制法第2條第2款所定隱匿特定犯罪所得之來
      源、去向之要件，自屬於新法所規範之洗錢行為無訛。
（二）再按刑法第339條之2第1項之以不正方法由自動付款設備
      取得他人之物罪，其所謂「不正方法」，係泛指一切不正
      當之方法而言，並不以施用詐術為限，例如以強暴、脅迫
      、詐欺、竊盜或侵占等方式取得他人之提款卡及密碼，再
      冒充本人由自動提款設備取得他人之物，或以偽造他人之
      提款卡由自動付款設備取得他人之物等，均屬之。本案告
      訴人乙○○因遭騙而交出提款卡及密碼，由被告甲○○搭載少
      年蔡○廷取走後，由被告甲○○陪同少年蔡○廷前往提款，少
      年蔡○廷即持卡插入自動櫃員機鍵入密碼而冒充為告訴人
      乙○○本人擅自提領，自屬刑法第339之2第1項所謂之「不
      正方法」甚明。
（三）核被告甲○○所為，係犯刑法第339條之4第1項第1款、第2
      款之三人以上共同冒用政府機關及公務員名義詐欺取財罪
      、同法第339條之2第1項之非法由自動付款設備取財罪及
      洗錢防制法第14條第1項之一般洗錢罪。起訴書就被告甲○
      ○上開行為，雖漏未審酌刑法第339條之2第1項之非法由自
      動付款設備取財罪，然此與上開經論罪科刑部分，有想像
      競合之裁判上一罪關係，為起訴效力所及，且經本院當庭
      諭知該部分之罪名（見本院111年1月18日準備程序筆錄第
      1頁），給予被告充分攻擊防禦之機會，無礙於被告防禦
      權之行使，本院自應且得併予審究。
（四）被告甲○○與少年蔡○廷及真實姓名年籍不詳綽號「胖哥」
      、「祥哥」等詐欺集團成員間，就上開犯行，有犯意聯絡
      及行為分擔，應論以共同正犯。被告甲○○陪同少年蔡○廷
      雖如起訴書附表所示有多次領款之行為，然均係基於領光
      告訴人乙○○之存款，盡速將贓款轉交予詐欺集團上手之單
      一犯意，且於密接時間而為，手法相同，侵害同一法益，
      是各次提領行為之獨立性極為薄弱，依一般社會觀念，在
      時間差距上，難以強行分開，在刑法評價上，以視為數個
      舉動接續施行，合為包括一行為予以評價較為合理，應論
      以接續犯。被告就上開犯行，係以一行為同時觸犯上開數
      罪名，為想像競合犯，應依刑法第55條規定，從一重即刑
      法第339條之4第1項第1款、第2款之三人以上共同冒用政
      府機關及公務員名義詐欺取財罪處斷。
（五）又按成年人與兒童或少年共同實施犯罪，而有加重其刑規
      定之適用者，固不以其明知共同實施犯罪之人為兒童或少
      年，即有確定故意為必要，但仍以其有與兒童或少年共同
      實施犯罪之不確定故意，亦即預見共同實施犯罪之人為兒
      童或少年，且對於共同實施犯罪之人係兒童或少年，並不
      違背其本意者，始足當之（最高法院98年度台上字第7295
      號判決意旨參照）。經查本案被告甲○○於本院準備程序時
      稱陪同少年提款的時候不知道他未滿18歲，我之前不認識
      他等語，卷內並無事證足認被告於為本件犯行時，明知或
      可預見共犯蔡○廷係少年乙事，是依罪疑唯輕原則，本院
      就此，自應對被告為有利之認定，而難遽依兒童及少年福
      利與權益保障法第112條第1項前段規定對被告加重其刑。
（六）至被告甲○○前因公共危險案件，經本院以108年度壢交簡
      字第3116號判決判處有期徒刑3月確定，並於109年5月28
      日易科罰金執行完畢等情，有臺灣高等法院被告前案紀錄
      表1份在卷可考，被告於上開徒刑執行完畢後，5年內故意
      再犯本案有期徒刑以上之罪，固符合累犯規定，而應依刑
      法第47條第1項規定加重其刑。然參照司法院大法官釋字
      第775號解釋意旨，審酌被告雖有上揭構成累犯之情形，
      惟屬公共危險案件，與本案其所犯詐欺罪間，彼此罪質迥
      異、犯罪手法與型態亦不相同，況無他據可徵被告本案犯
      行具有特別惡性或刑罰反應力薄弱之情形，是尚無就法定
      最低刑度予以加重之必要，故就被告本案所犯之罪，不依
      刑法第47條第1項加重其刑。
（七）末按想像競合犯之處斷刑，本質上係「刑之合併」，其所
      謂從一重處斷，乃將想像競合犯組成之評價上數罪，合併
      為科刑一罪，其所對應之刑罰，亦合併其評價上數罪之數
      法定刑，而為一個處斷刑。易言之，想像競合犯侵害數法
      益者皆成立犯罪，論罪時必須輕、重罪併舉論述，同時宣
      告所犯各罪名，包括各罪有無加重、減免其刑之情形，亦
      應說明論列，量刑時併衡酌輕罪部分量刑事由，評價始為
      充足，然後依刑法第55條前段規定「從一重處斷」，非謂
      對於其餘各罪可置而不論。因此，法院決定處斷刑時，雖
      以其中最重罪名之法定刑，做為裁量之準據，惟於裁量其
      輕重時，仍應將輕罪合併評價在內（最高法院108年度台
      上字第4405號判決、108年度台上大字第3563號裁定意旨
      參照）。查被告甲○○就其本件所犯構成洗錢行為之構成要
      件事實於本院準備程序及審理時有所自白，原應就其所犯
      普通洗錢罪，依上開規定減輕其刑；惟其所犯普通洗錢罪
      屬想像競合犯其中之輕罪，亦即被告甲○○就前開犯行係從
      一重之三人以上共同冒用政府機關及公務員名義詐欺取財
      罪處斷，故就被告甲○○此部分想像競合輕罪得減刑部分，
      依上開說明，僅由本院於後述依刑法第57條量刑時一併衡
      酌該部分減輕其刑事由，併此說明。
（八）爰審酌被告正值青壯，不思循正當管道獲取財物，明知詐
      欺集團對社會危害甚鉅，竟因受金錢誘惑擔任收水並將詐
      得之款項交予詐欺集團上手，使詐欺集團能保有犯罪所得
      ，造成民眾受有財產上之損害，亦使執法人員難以追查，
      所為不當，殊值非難，惟念其犯後坦承犯行，核與洗錢防
      制法第16條第2項審判中自白減輕其刑規定相符，態度尚
      可，兼衡其犯罪之目的、手段、參與之程度及本案告訴人
      乙○○所受損害之程度，並考量其自陳目前在洗車廠上班、
      月薪新臺幣（下同）32,000元，需固定負擔家用、國中畢
      業之教育程度等一切情狀，量處如主文所示之刑，以示懲
      儆。
三、沒收：
（一）按犯罪所得，屬於犯罪行為人者，沒收之；前二項之沒收
      ，於全部或一部不能沒收或不宜執行沒收時，追徵其價額
      ，刑法第38條之1第1項前段、第3項分別定有明文。
（二）查被告甲○○於本院準備程序中供稱其之報酬是少年蔡○廷
      所提領金額之1%(詳本院111年1月18日準備程序筆錄第3頁
      )，而少年蔡○廷本案所提領之款項如附件起訴書附表所示
      總計為213,000元，是被告甲○○之犯罪所得為2,130元（21
      3,000元×1%=2,130元），爰依上揭規定，予以宣告沒收，
      並於全部或一部不能沒收或不宜執行沒收時，追徵其價額
      。
據上論斷，應依刑事訴訟法第273條之1第1項、第299條第1項前
段、第310條之2、第454條第2項，判決如主文。
本案經檢察官吳怡蒨提起公訴，檢察官林欣怡到庭執行職務。
中    華    民    國   111    年    2   月    24     日
                  刑事審查庭  法  官  林慈雁
以上正本證明與原本無異。
如不服本判決應於收受判決後20日內向本院提出上訴書狀，並應
敘述具體理由。其未敘述上訴理由者，應於上訴期間屆滿後20日
內向本院補提理由書（均須按他造當事人之人數附繕本）「切勿
逕送上級法院」。
                              書記官  吳秉翰
中    華    民    國   111    年    2   月    24     日
附錄本案論罪科刑法條：
刑法第339條之2
意圖為自己或第三人不法之所有，以不正方法由自動付款設備取
得他人之物者，處3年以下有期徒刑、拘役或30萬元以下罰金。
以前項方法得財產上不法之利益或使第三人得之者，亦同。前二
項之未遂犯罰之。

刑法第339條之4
犯第339條詐欺罪而有下列情形之一者，處1年以上7年以下有期
徒刑，得併科1百萬元以下罰金：
一、冒用政府機關或公務員名義犯之。
二、三人以上共同犯之。
三、以廣播電視、電子通訊、網際網路或其他媒體等傳播工具，
    對公眾散布而犯之。
前項之未遂犯罰之。

洗錢防制法第2條
本法所稱洗錢，指下列行為：
一、意圖掩飾或隱匿特定犯罪所得來源，或使他人逃避刑事追訴
    ，而移轉或變更特定犯罪所得。
二、掩飾或隱匿特定犯罪所得之本質、來源、去向、所在、所有
    權、處分權或其他權益者。
三、收受、持有或使用他人之特定犯罪所得。

洗錢防制法第14條
有第二條各款所列洗錢行為者，處7年以下有期徒刑，併科新臺
幣5百萬元以下罰金。
前項之未遂犯罰之。
前二項情形，不得科以超過其特定犯罪所定最重本刑之刑。

附件：
臺灣桃園地方檢察署檢察官起訴書
                                  109年度少連偵字第512號
　　被      告  甲○○　男　23歲（民國00年00月00日生）
　　　　　　　　　　　　住桃園市○○區○○路0段000巷00號
                        居桃園市○○區○○○街0號
　　　　　　　　　　　　國民身分證統一編號：Z000000000號
上列被告因詐欺等案件，業經偵查終結，認應提起公訴，茲將犯
罪事實及證據並所犯法條分敘如下：
　　　  犯罪事實
一、甲○○（涉犯組織犯罪條例部分，現由臺灣桃園地方法院審理
    中）前因公共危險案件，經臺灣桃園地方法院108年度壢交
    簡字第3116號判決處有期徒刑3月確定，並於民國109年5月2
    8日易科罰金執行完畢。詎仍不知悔改，於109年6月至7月間
    ，加入由少年蔡○廷（94年4月生，年籍詳卷，涉犯加重詐欺
    取財罪嫌部分，經臺灣新竹地方法院少年法庭裁定交付保護
    管束）、真實姓名年籍不詳，綽號「胖哥」、「祥哥」之人
    所屬之詐欺集團，擔任向提款車手收款之工作，甲○○明知少
    年蔡○廷為12歲以上未滿18歲之少年，竟與少年蔡○廷及其所
    屬之詐欺集團成員共同意圖為自己不法之所有，基於3人以
    上共同冒用公務員名義詐欺取財及隱匿特定犯罪所得所在、
    去向之洗錢之犯意聯絡，由該詐欺集團成員於109年7月15日
    中午12時15分許，佯裝為警員撥打電話予乙○○，並向乙○○佯
    稱：其名義遭冒用申辦銀行帳戶而涉犯詐欺，須提供金融卡
    、密碼協助調查云云，致乙○○陷於錯誤，而於同日下午2時
    許，在桃園市桃園區新埔十街與莊敬路1段路口附近，將其
    所有之臺灣銀行帳號000000000000號帳戶（下稱台銀帳戶）
    及中華郵政股份有限公司帳號00000000000000號帳戶（下稱
    郵局帳戶）之金融卡放置在自己車牌號碼000-000號普通重
    型機車腳踏板上，並透過電話將金融卡密碼告知詐欺集團成
    員，嗣甲○○駕駛車牌號碼000-0000號自用小客車搭載少年蔡
    ○廷至上開地點，少年蔡○廷遂依甲○○指示自乙○○前揭機車腳
    踏板上拿取乙○○之臺銀帳戶、郵局帳戶金融卡，並於如附表
    所示之時間、地點提領乙○○臺銀帳戶、郵局帳戶內之款項，
    嗣於同日下午3時24分許，在桃園市○○區○○路000號後方，將
    領得款項共新臺幣（下同）21萬3,000元及乙○○之臺銀帳戶
    、郵局帳戶金融卡交付予甲○○，甲○○復交付予其他詐欺集團
    成員。
二、案經乙○○訴由桃園市政府警察局桃園分局報告偵辦。
　　　  證據並所犯法條
一、證據清單暨待證事實
編號 證據名稱 待證事實  1 被告甲○○於警詢及偵訊時之供述 1.被告知悉證人蔡○廷未成年之事實。 2.被告於109年7月15日，駕車搭載證人蔡○廷至桃園市桃園區新埔十街與莊敬路1段路口附近，由證人蔡○廷拿取放置在前揭機車腳踏板上之告訴人臺銀帳戶、郵局帳戶金融卡事實。 3.證人蔡○廷持告訴人臺銀帳戶、郵局帳戶金融卡領款之事實。  2 證人即告訴人乙○○於警詢時之證述 1.告訴人因受詐騙，而將自己之臺銀帳戶、郵局帳戶金融卡放置在前揭機車腳踏板上之事實。 2.告訴人臺銀帳戶、郵局帳戶內存款遭提領之事實。  3 證人馮天進（涉犯詐欺罪嫌部分，另為不起訴處分）於警詢及偵訊時之證述 被告於109年7月15日駕駛上開車輛搭載證人蔡○廷之事實。  4 證人蔡○廷於警詢及偵訊時之證述 1.被告為綽號「松哥」之人之事實。 2.被告於109年7月15日，駕車搭載證人蔡○廷，證人蔡○廷則依被告指示，拿取放置在前揭機車腳踏板上之告訴人臺銀帳戶、郵局帳戶金融卡事實。 3.證人蔡○廷依被告指示，持告訴人臺銀帳戶、郵局帳戶金融卡提款，並將款項、金融卡交付予被告之事實。 4.被告知悉證人蔡○廷未成年之事實。  5 1.告訴人通話紀錄翻拍照片3張 2.現場照片1張 告訴人因受詐騙，而將臺銀帳戶、郵局帳戶金融卡放置在前揭機車腳踏板上之事實。  6 1.現場監視器錄影光碟3片及其錄影畫面翻拍照片41張 2.上開車輛歷史軌跡追蹤、google地圖照片各1份 3.告訴人臺銀帳戶、郵局帳戶存摺明細、臺灣銀行營業部110年1月6日營存字第10950148921號函附告訴人臺銀帳戶交易明細、中華郵政股份有限公司110年1月5日儲字第1090948642號函附告訴人郵局帳戶交易明細、110年1月25日儲字第1100020432號函附告訴人郵局帳戶開戶資料、交易明細各1份 1.被告於109年7月15日，駕車搭載證人蔡○廷至桃園市桃園區新埔十街與莊敬路1段路口附近，由證人蔡○廷拿取放置在前揭機車腳踏板上之告訴人臺銀帳戶、郵局帳戶金融卡事實。 2.證人蔡○廷持告訴人臺銀帳戶、郵局帳戶金融卡於如附表所示之時間、地點提款之事實。 3.證人蔡○廷領款後，在桃園市桃園區經國路406號後方，將款項、告訴人臺銀帳戶、郵局帳戶金融卡交付予被告之事實。 
二、核被告所為，係犯刑法第339條之4第1項第1款、第2款之3人
    以上共同冒用公務員名義詐欺取財及洗錢防制法第14條第1
    項之一般洗錢等罪嫌。被告與少年蔡○廷、「胖哥」、「祥
    哥」及其他不詳詐欺集團成員就本案犯行，具有犯意聯絡及
    行為分擔，請論以共同正犯。被告係以一行為同時觸犯洗錢
    及3人以上共同冒用公務員名義詐欺取財等罪嫌，屬想像競
    合犯，請依刑法第55條規定，從一重之3人以上共同冒用公
    務員名義詐欺取財罪處斷。
三、而被告於行為時已滿20歲，為成年人，少年蔡○廷於行為時
    為12歲以上未滿18歲之少年，有少年蔡○廷個人戶籍資料查
    詢結果1份在卷可稽，是被告與少年蔡○廷共同為本案犯行，
    請依兒童及少年福利與權益保障法第112條第1項前段規定，
    加重其刑。又被告前有如前揭犯罪事實欄所載論罪科刑及執行
    情形，有全國刑案資料查註表1份附卷可稽，其於徒刑執行完
    畢後，5年以內故意再犯本案有期徒刑以上之罪，為累犯，請
    依刑法第47條第1項規定及司法院大法官釋字第775號解釋意
    旨加重其刑。
四、另被告於偵訊時自承：伊當天有拿到2,000多元報酬，應該
    是當天提領金額之1%等語，是被告本案犯罪所得為2,130元
    ，且未經扣案，請依刑法第38條之1第1項前段規定宣告沒收
    ，如全部或一部不能沒收或不宜執行沒收時，請依刑法第38條
    之1第3項規定追徵其價額。
五、依刑事訴訟法第251條第1項提起公訴。
　  此　致
臺灣桃園地方法院
中　　華　　民　　國　 110　　年　　5 　　月　　17   日
                              檢察官  吳怡蒨
本件正本證明與原本無異
中　　華　　民　　國　 110  　年　　5 　　月　　28 　 日
                              書記官  王沛元
所犯法條：
中華民國刑法第339條之4第1項第1款、第2款
犯第 339 條詐欺罪而有下列情形之一者，處 1 年以上 7 年以
下有期徒刑，得併科 1 百萬元以下罰金：
一、冒用政府機關或公務員名義犯之。
二、三人以上共同犯之。
洗錢防制法第14條第1項
有第二條各款所列洗錢行為者，處 7 年以下有期徒刑，併科新
臺幣 5 百萬元以下罰金。
附表
編號 提款時間 提款地點 提領帳戶 提領金額 （新臺幣）  1 109年7月15日下午2時52分許 桃園市○○區○○路000號慈文郵局 郵局帳戶 6萬元  2 109年7月15日下午2時54分許  郵局帳戶 6萬元  3 109年7月15日下午2時55分許  郵局帳戶 3萬元  4 109年7月15日下午3時2分許  臺銀帳戶 2萬元  5 109年7月15日下午3時3分許  臺銀帳戶 2萬元  6 109年7月15日下午3時7分許  臺銀帳戶 2萬元  7 109年7月15日下午3時8分許  臺銀帳戶 3.000元 共計金額：21萬3,000元